【裁判字號】    98,訴,1035
【裁判日期】    980805
【裁判案由】    違反毒品危害防制條例
【裁判全文】
臺灣彰化地方法院刑事判決              98年度訴字第1035號
公  訴  人  臺灣彰化地方法院檢察署檢察官
被      告  甲○○
上列被告因違反毒品危害防制條例案件，經檢察官提起公訴（98
年度毒偵字第219 、648 號），本院合議庭裁定改由受命法官獨
任以簡式審判程序審理，判決如下：
    主  文
甲○○施用第一級毒品，累犯，處有期徒刑柒月，扣案之第一級
毒品海洛因壹包（驗後淨重零點零伍肆公克）及其包裝袋，沒
收銷燬之，注射針筒支，均沒收；又施用第一級毒品，累犯，
處有期徒刑玖月；應執行有期徒刑壹年貳月，扣案之第一級毒品
海洛因壹包（驗後淨重零點零伍肆公克）及其包裝袋，沒收銷
燬之，注射針筒支，均沒收。
    犯罪事實
一、甲○○前因施用第一級毒品案件，經本院於民國93年4 月1
    日，以93年度訴字第184 號判處有期徒刑9 月，並經臺灣高
    等法院臺中分院於93年7 月14日，以93年度上訴字第858 號
    判決上訴駁回確定，嗣於94年7 月20日縮刑期滿執行完畢。
    又因施用毒品案件，經本院於89年1 月21日，以89年度毒聲
    字第301 號裁定送觀察、勒戒後，嗣於89年2 月3 日因無繼
    續施用毒品之傾向予以釋放，並經臺灣彰化地方法院檢察署
    檢察官於89年2 月3 日，以89年度毒偵字第493 號為不起訴
    處分確定。詎其於前揭觀察勒戒執行完畢釋放後5 年內，再
    因施用毒品案件，復經本院於89年4 月15日，以89年度毒聲
    字第1949號裁定送觀察、勒戒後，又於89年5 月2 日因無繼
    續施用毒品之傾向予以釋放，並經臺灣彰化地方法院檢察署
    檢察官於89年5 月2 日，以89年度毒偵字第2017號為不起訴
    處分確定。其後，又因施用第二級毒品案件，經本院於90年
    4 月13日，以90年度毒聲字第1554號裁定令入戒治處所施以
    強制戒治1 年，並以90年度員簡字第215 號判刑確定後，仍
    不知悔改，復基於施用第一級毒品海洛因之犯意，分別於98
    年1 月19日凌晨3 時許及98年2 月6 日上午某時許，在彰化
    縣溪湖鎮○○路○段128 巷53號住處，以將海洛因摻水用針
    筒注射體內之方式，各施用第一級毒品海洛因1 次。嗣先於
    98年1 月19日上午7 時25分許，為警持搜索票至上址查獲，
    並扣得第一級毒品海洛因1 包（驗餘淨重0.0354公克）及其
    所有供施用毒品所用之注射針筒3 支。復於98年2 月9 日下
    午3 時50分許，在彰化縣溪湖鎮○○路與大溪路口為警盤查
    ，經採集其尿液送驗後，結果呈嗎啡陽性反應而查獲。
二、案經彰化縣警察局溪湖分局、鹿港分局報請臺灣彰化地方法
    院檢察署檢察官偵查起訴。
    理  由
一、按除被告所犯為死刑、無期徒刑、最輕本刑為3 年以上有期
    徒刑之罪或高等法院管轄第一審案件者外，於刑事訴訟法第
    273 條第1 項程序進行中，被告先就被訴事實為有罪之陳述
    時，審判長得告知被告簡式審判程序之旨，並聽取當事人、
    代理人、辯護人及輔佐人之意見後，裁定進行簡式審判程序
    ；除簡式審判程序、簡易程序及第376 條第1 款、第2 款所
    列之罪之案件外，第一審應行合議審判，刑事訴訟法第273
    條之1 第1 項、第284 條之1 分別定有明文。本件被告甲○
    ○所犯係死刑、無期徒刑、最輕本刑為3 年以上有期徒刑或
    高等法院管轄第一審案件以外之罪，並於本院行準備程序時
    就被訴事實為有罪之陳述，本院合議庭依前揭規定，經評議
    結果，裁定改由受命法官獨任行簡式審判程序，先予敘明。
二、上開犯罪事實，業據被告於檢察官偵查中及本院審理時坦承
    不諱，且其於98年1 月19日、2 月9 日為警查獲時所採取之
    尿液，經送鑑驗結果，確均呈嗎啡反應，有彰化縣警察局溪
    湖分局、鹿港分局委託檢驗尿液代號與真實姓名對照認證單
    及詮昕科技股份有限公司98年2 月6 日、2 月19日濫用藥物
    尿液檢驗報告（報告編號：00000000、00000000）各1 紙附
    卷可稽，又扣案之白色粉末1 包，經檢驗後檢出第一級毒品
    海洛因成分（驗後淨重0. 0354 公克），亦有行政院衛生署
    草屯療養院98年2 月12日草療鑑字第0980200113號鑑定書在
    卷為憑；此外，復有被告所有供其施用之注射針筒3 支扣案
    可佐，足認被告自白與事實相符，本件事證明確，被告犯行
    洵堪認定。
三、按海洛因為毒品危害防制條例第2 條第2 項第1 款所稱之第
    一級毒品，不得施用、持有。次按，毒品危害防制條例於92
    年7 月9 日修正公布，自93年1 月9 日施行，其中第20條、
    第23條將施用毒品之刑事處遇程序，區分為「初犯」及「5
    年內再犯」、「5 年後再犯」。依其立法理由之說明：「初
    犯」，經觀察、勒戒或強制戒治後，應為不起訴處分或不付
    審理之裁定；經觀察、勒戒或強制戒治執行完畢釋放後，「
    5 年內再犯」者，因其再犯率甚高，原實施之觀察、勒戒及
    強制戒治既已無法收其實效，爰依法追訴或裁定交付審理。
    至於經觀察、勒戒或強制戒治執行完畢釋放後，「5 年後再
    犯」者，前所實施之觀察、勒戒或強制戒治已足以遮斷其施
    用毒品之毒癮，為期自新及協助其斷除毒癮，仍適用「初犯
    」規定，先經觀察、勒戒或強制戒治之程序。從而依修正後
    之規定，僅限於「初犯」及「5 年後再犯」二種情形，始應
    先經觀察、勒戒或強制戒治程序。倘被告於5 年內已再犯，
    經依法追訴處罰，縱其第三次（或第三次以上）再度施用毒
    品之時間，在初犯經觀察、勒戒或強制戒治執行完畢釋放5
    年以後，已不合於「5 年後再犯」之規定，且因已於「5 年
    內再犯」，顯見其再犯率甚高，原實施觀察、勒戒或強制戒
    治，已無法收其實效，即應依該條例第10條處罰。至於第三
    次（或第三次以上）施用毒品之時間，是否宜有期間限制？
    以多久為適宜？則分屬刑事政策、專門醫學之範圍，非審判
    機關所能決定，有待循立法途徑解決（最高法院95年5 月9
    日95年度第7 次刑事庭會議及97年9 月9 日97年度第5 次刑
    事庭會議決議參照）。本件被告前因施用毒品案件，經本院
    於89年1 月21日，以89年度毒聲字第301 號裁定送觀察、勒
    戒後，嗣於89年2 月3 日因無繼續施用毒品之傾向予以釋放
    ，並經臺灣彰化地方法院檢察署檢察官於89年2 月3 日，以
    89年度毒偵字第493 號為不起訴處分確定；復於上開觀察勒
    戒執行完畢釋放後5 年內，再因施用毒品案件，復經本院於
    89年4 月15日，以89年度毒聲字第1949號裁定送觀察、勒戒
    後，又於89年5 月2 日因無繼續施用毒品之傾向予以釋放，
    並經臺灣彰化地方法院檢察署檢察官於89年5 月2 日，以89
    年度毒偵字第2017號為不起訴處分確定，其後並再因施用第
    二級毒品案件，經本院於90年7 月14日，以90年度員簡字第
    215 號判處有期徒刑3 月確定等情，有臺灣高等法院被告前
    案紀錄表及臺灣彰化地方法院檢察署刑案資料查註紀錄表各
    1 份在卷足憑；是被告本件施用第一級毒品海洛因之犯行，
    雖已逾第一次觀察勒戒執行完畢後5 年之期間，然被告既曾
    於觀察勒戒執行完畢5 年內再犯，並經依法追訴處罰，初已
    不合於條文所定「5 年後再犯」之要件，即與毒品危害防制
    條例第20條第3 項所定適用初犯之規定不符，揆諸首揭決議
    意旨，本件被告已於「5 年內再犯」，甚至三犯，顯見其再
    犯率甚高，無論其「5 年內再犯」之時點係於上開修法前或
    後，亦無論其後各次施用毒品之犯行，是否已逾第一次觀察
    勒戒或強制戒治執行完畢後5 年，均毋須再重新施予觀察、
    勒戒或強制戒治之處遇程序，而應依毒品危害防制條第23條
    第2 項規定，逕予訴追處罰。綜上所述，本件犯罪事證已臻
    明確，被告前開犯行洵堪認定，應予依法論科。
四、核被告所為，各係犯毒品危害防制條例第10條第1 項施用第
    一級毒品海洛因罪。其持有第一級毒品海洛因之低度行為，
    應為施用之高度行為所吸收，均不另論罪。所犯上開二罪，
    犯意各別、罪名有異，應予分論併罰。又被告前因施用第一
    級毒品案件，經本院於93年4 月1 日，以93年度訴字第184
    號判處有期徒刑9 月，並經臺灣高等法院臺中分院於93年7
    月14日，以93年度上訴字第858 號判決上訴駁回確定，嗣於
    94年7 月20日縮刑期滿執行完畢等情，亦有上開前案紀錄表
    在卷可按，其於有期徒刑執行完畢後5 年內，故意再犯本件
    有期徒刑以上之各罪，均為累犯，應依刑法第47條第1 項之
    規定，各加重其刑。按犯第4 條第1 項至第4 項、第5 條第
    1 項至第4 項前段、第6 條第1 項至第4 項、第7 條第1 項
    至第4 項、第8 條第1 項至第4 項、第10條或第11條第1 項
    、第2 項之罪，供出毒品來源，因而破獲者，得減輕其刑，
    毒品危害防制條例第17條定有明文；又上開條文所稱「供出
    毒品來源，因而破獲者」，係指被告供出毒品來源之有關資
    料，諸如前手之姓名、年籍、住居所、或其他足資辨別之特
    徵等，使調查或偵查犯罪之公務員因而對之發動調查或偵查
    並破獲者而言（最高法院97年度臺上字第1475號判決意旨參
    照），查本件被告於第一次為警查獲時，在彰化縣警察局溪
    湖分局埔鹽分駐所製作筆錄時，曾供出其毒品上游為綽號「
    阿龍」（音同，台語）之人，為埔鹽鄉崑崙村村長之子，後
    經查證該人之真實姓名為陳弘偉，之後聲請上線監聽，該案
    有查獲，已移送地檢署乙節，業據證人即蔡宗仁員警於本院
    審理時證述綦詳（見本院卷第36頁），是被告雖未敘明其上
    游之姓名，然已陳明伊為埔鹽鄉崑崙村村長之子，堪認其所
    提供之資料，已足使偵查犯罪之公務員針對特定之人發動偵
    查，核與上開條文及實務解釋相符，此部分之犯行，爰依首
    揭規定予以減刑，並依刑法第71條第1 項之規定，先加後減
    之。爰審酌被告前有多次施用毒品前科，竟仍無視於毒品對
    於自身健康之戕害及國家對於杜絕毒品犯罪之禁令，一犯再
    犯，顯見上開刑罰實難收警惕之效，自不宜輕縱，應予嚴懲
    ，惟斟酌修正後刑法刪除連續犯之規定，即採一罪一罰之刑
    事政策，為避免刑罰輕重失衡，及考量被告施用毒品僅戕害
    己身，犯後均坦承犯行，態度良好等一切情狀，分別量處如
    主文所示之刑，並定其應執行之刑。扣案之白色粉末1 包，
    經檢驗後檢出第一級毒品海洛因成分（驗後淨重0.0354公克
    ），有上開行政院衛生署草屯療養院鑑定書附卷可稽，及其
    用以盛裝海洛因之包裝袋，因與該管制毒品在物理上無法析
    離，爰併依毒品危害防制條例第18條第1 項前段之規定，沒
    收銷燬之。至供鑑驗用罄之毒品既已滅失，自無庸予以宣告
    沒收銷燬。另扣案之注射針筒3 支，為被告所有供第一次施
    用毒品所用，爰均依刑法第38條第1 項第2 款規定予以宣告
    沒收之。
據上論斷，應依刑事訴訟法第273 條之1 第1 項、第299 條第1
項前段，毒品危害防制條例第10條第1 項、第17條、第18條第1
項前段，刑法第11條、第47條第1 項、第51條第5 款、第38條第
1 項第2 款，判決如主文。
中    華    民    國    98    年    8     月    5     日
                  刑事第三庭          法  官  戰諭威
以上正本證明與原本無異。
如不服本判決應於收受判決後10日內向本院提出上訴書狀，並應
敘述具體理由；其未敘述上訴理由者，應於上訴期間屆滿後20日
內向本院補提理由書 (均須按他造當事人之人數附繕本)「 切勿
逕送上級法院」。
中    華    民    國    98    年    8     月    5     日
                                      書記官  陳佳宏
附錄本案論罪科刑法條：
毒品危害防制條例第10條
施用第一級毒品者，處6 月以上5 年以下有期徒刑。
施用第二級毒品者，處3 年以下有期徒刑。


司法院資訊處製作；財團法人民間司法改革基金會備份。
